【裁判字號】    91,訴,831
【裁判日期】    920516
【裁判案由】    山坡地保育利用條例
【裁判全文】
臺灣臺北地方法院刑事判決                          九十一年度訴字第八三一號
    公  訴  人  臺灣臺北地方法院檢察署檢察官
    被      告  甲○○
    選任辯護人  陳正磊律師
右列被告因違反山坡地保育利用條例案件，經檢察官提起公訴（九十一年度偵字第一
三六一九號），本院判決如左：
    主  文
甲○○違反在他人山坡地內，不得擅自占用及從事道路之修建、建築用地之開發之規
定，處有期徒刑捌月，緩刑參年。
如附圖編號Ｃ部分所示之水泥地面平台、駁崁，附圖編號Ｄ部分所示之水泥步道均沒
收。
    事  實
一、甲○○明知坐落在臺北縣深坑鄉○○○段大崙腳小段七十八之五、一一地號土
    地係丁○○（起訴書誤載為高昆銘）、丙○○分別共有之土地，同小段一一三地
    號土地為乙○○所有之土地，前揭土地均經行政院於民國八十六年七月三十一日
    以臺八十六農字第三○八二四號函核定為法定山坡地，嗣由臺灣省政府於同年十
    月八日以省府八六府農水字第一六八八六七號公告在案，不得擅自墾殖或占用。
    詎甲○○未經主管機關臺北縣政府及土地所有權人全體之同意，竟自八十七年（
    或八十八年）六月後某日起，僱用不知情之不詳姓名年籍成年人，在如附圖編號
    Ｃ、Ｄ所示面積達六百五十六平方公尺（起訴書原載為八百六十五平方公尺，即
    附圖編號Ａ、Ｂ、Ｃ、Ｄ四部分，經公訴人當庭減縮為附圖編號Ｃ、Ｄ二部分）
    之前開他人山坡地，擅自開挖整地，在附圖編號Ｃ部分設置駁崁、建造水泥地面
    平臺及在附圖編號Ｄ部分鋪設水泥道路（未致生水土流失）。嗣於九十年二月十
    四日，經臺北縣政府農業局、工務局、地政局會同新店地政事務所、深坑鄉鎮市
    公所人員前往上址會勘而查獲上情。
二、案經臺北縣政府告發及丁○○、丙○○、乙○○分別訴由臺灣臺北地方法院檢察
    署檢察官偵查起訴。
    理  由
一、查右揭事實，業經被告甲○○於本院審理時直承Ｃ的部分原來面積只有現在的三
    分之二到一半左右，後來因為塌了後，就有人就沿著路修建下來，伊有在八十七
    年左右做收尾完成的工作；而Ｄ的部分是在十幾年前就有人舖路，嗣因故由伊在
    八十七年間鋪起來，那時有請廟裡的義工跟地主談，有跟他們借過一個禮拜等情
    無訛，並經告訴人丁○○、丙○○、乙○○指訴歷歷，且有土地登記謄本三張、
    臺北縣新店地政事務所土地複丈成果圖、臺北縣違規使用山坡地涉及違反水土保
    持法、山坡地保育利用條例案件九十年二月十四日現場會勘紀錄、行政院八十六
    年七月三十一日臺八十六農字第三八二四號函及臺灣省政府八十六年十月八日
    省府八六府農水字第一六八八六七號公告各乙份、履勘現場筆錄二份、現場照片
    十八張、臺北縣政府九十二年一月六日北府農山字第０九一０七五三一九三號函
    附卷可佐，綜上各節，本件事證明確，被告犯行堪予認定，應予依法論科。
二、查被告擅自在如附圖編號Ｃ、Ｄ所示之他人山坡地內擅自開挖整地、設置駁崁、
    建造水泥地面平臺及鋪設水泥道路之行為，違反山坡地保育利用條例第十條規定
    不得在他人山坡地擅自占用及從事同條例第九條第三款之道路修建、同條第五款
    之建築用地之開發之規定，核其所為，應依同條例第三十四條第一項之擅自開發
    山坡地罪論處。本件告訴人雖指訴被告涉有竊佔罪嫌，惟山坡地保育利用條例第
    三十四條第一項之罪，係刑法第三百二十條第二項竊佔罪之特別規定，依特別法
    優於普通法之法律競合關係，即應擇一適用山坡地保育利用條例第三十四條第一
    項之規定論處，附此敘明。又被告僱請不知情之成年工人，在前開他人山坡地內
    為前揭行為，為間接正犯。爰審酌被告犯罪之動機、目的是為了便利前往坐落於
    附圖編號Ａ鎮南宮之信眾前往進香，並顧及渠等之安全，被告之品行、智識程度
    、犯罪後態度，而其行為並未造成當地水土流失等情節，量處如主文所示之刑，
    以示儆懲。另查被告前雖曾受有期徒刑之宣告，惟於執行完畢或赦免後，五年內
    未曾受有期徒刑以上刑之宣告，此有台灣高等法院被告全國前案紀錄表一件附卷
    可稽，其經此次偵審程序教訓，當能知所警惕而無再犯之虞，本院因認對其所宣
    告之刑，以暫不執行為適當，爰併宣告緩刑三年，以啟自新。
三、附圖編號Ｃ部分所示之水泥地面平台、駁崁，附圖編號Ｄ部分所示之水泥步道，
    均係被告犯山坡地保育利用條例第三十四條第一項之罪之工作物，爰依同條例第
    三十四條第五項之規定，宣告沒收。
據上論斷，應依刑事訴訟法第二百九十九條第一項前段，山坡地保育利用條例第三十
四條第一項、第五項，刑法第十一條前段、第七十四條第二款，判決如主文。
本案經檢察官陳錫柱到庭執行職務
中      華      民      國    九十二    年      五      月      十六    日
                                      臺灣臺北地方法院刑事第四庭
                                          法  官  陳  嘉  琪
右正本證明與原本無異。
如不服本判決，應於判決送達後十日內，向本院提出上訴狀。
              書記官  林  素  霜
中      華      民      國    九十二    年      五      月      十九    日
山坡地保育利用條例第十條
在公有或他人山坡地內，不得擅自墾殖、占用或從事前條第一款至第九款之開發、經
營或使用。
山坡地保育利用條例第三十四條
違反第十條規定者，處六月以上五年以下有期徒刑，得併科新台幣六十萬元以下罰金
。
前項情形致釀成災害者，加重其刑至二分之一；因而致人於死者，處五年以上十二年
以下有期徒刑，得併科新台幣一百萬元以下罰金；致重傷者，處三年以上十年以下有
期徒刑，得併科新台幣八十萬元以下罰金。
因過失犯第一項之罪致釀成災害者，處一年以下有期徒刑，得併科新台幣六十萬元以
下罰金。
第一項未遂犯罰之。
犯本條之罪者，其墾殖物、工作物、施工材料及所使用之機具沒收之。


司法院資訊處製作；財團法人民間司法改革基金會備份。
